臺灣高等法院刑事判決
110年度上訴字第1915號
上  訴  人  
即  被  告  陳明華



選任辯護人  柯勝義律師(法扶律師)
上  訴  人  
即  被  告  白彞嘉


指定辯護人  義務辯護人謝明訓律師
上列上訴人因強盜等案件，不服臺灣新北地方法院108年度訴字
第541號，中華民國110年3月4日第一審判決（起訴案號：臺灣新
北地方檢察署108年度少連偵字第13號），提起上訴，本院判決
如下：
    主  文
上訴駁回。
    事  實
一、戊○○（所涉犯行業經原審判處罪刑，並由戊○○撤回上訴確定
    ）因與黃勝村、丙○○間有載送工程土方之糾紛，竟與乙○○、
    己○○（所涉犯行業經原審判處罪刑，並由己○○撤回上訴確定
    ）、白彝嘉、少年林○哲（民國00年0月生，真實姓名年籍詳
    卷，所涉部分另由原審法院少年法庭審理）共同基於強制之
    犯意聯絡，在得知黃勝村將指示丙○○前往位於○○市○○區○○○
    街之○○工程股份有限公司（下稱○○公司）領取工程款後，戊○○、乙○○即指示己○○、白彝嘉、林○哲，自107年11月28日前
    數日起，在○○公司外等候丙○○前往領款，嗣於107年11月28
    日13、14時許，己○○、白彝嘉見庚○○駕駛車牌號碼000-0000
    號之自用小客車（下稱上開自小客車）搭載丙○○至○○公司領
    取工程款時，即通知戊○○、乙○○前來一同前往攔阻，而由己○○駕駛車牌號碼000-0000號自用小客車（下稱甲車）搭載白
    彝嘉、林○哲；戊○○則駕駛車牌號碼0000-00號之自用小客車
    （下稱乙車）搭載乙○○，沿路尾隨庚○○所駕駛之上開自小客
    車，嗣於同日15時許，庚○○駕駛上開自小客車行至○○市○○區
    ○○路0段00號前，因遇紅燈而暫時停止之際，戊○○、己○○見
    狀旋即分別駕駛乙車、甲車上前包夾，均往左側向內側車道
    斜切，以攔阻庚○○所駕駛之上開自小客車往前行駛，致庚○○
    必須先將其所駕駛之上開自小客車往後倒車，再往右側行駛
    至外側車道後，方能往前駛離現場，戊○○等人即共同以此強
    暴方式，妨害庚○○正常駕車行駛之權利。而於庚○○所駕駛之
    上開自小客車遭攔停時，白彝嘉、林○哲乃從己○○所駕駛之
    甲車下車，並均手持棍棒敲打、砸毀上開自小客車之車頭引
    擎蓋、擋風玻璃及後照鏡等，致上開物品不堪使用（戊○○等
    人所涉共同毀損部分，業經告訴人庚○○於原審撤回告訴，另
    為不受理之諭知，詳後述）。嗣由丙○○、庚○○報警處理，經
    警調閱現場監視器錄影畫面後，始循線查悉上情。
二、案經丙○○、庚○○訴由○○市政府警察局○○分局報告臺
    灣○○地方檢察署檢察官偵查起訴。 
    理  由
壹、程序事項：
一、本院審理範圍：
　　按刑事訴訟法第348條於110年6月16日修正，同年月18日施
    行，修正施行前該條規定「上訴得對於判決之一部為之（第
    1項）；未聲明為一部者，視為全部上訴。對於判決之一部
    上訴者，其有關係之部分，視為亦已上訴（第2項）」，修
    正施行後規定「上訴得對於判決之一部為之（第1項）。對
    於判決之一部上訴者，其有關係之部分，視為亦已上訴。但
    有關係之部分為無罪、免訴或不受理者，不在此限（第2項
    ）。上訴得明示僅就判決之刑、沒收或保安處分一部為之（
    第3項）」，同日修正施行之刑事訴訟法施行法第7條之13則
    規定「○○民國110年5月31日修正通過之刑事訴訟法施行前，
    已繫屬於各級法院之案件，於施行後仍適用修正前刑事訴訟
    法第348條規定；已終結或已繫屬於各級法院而未終結之案
    件，於施行後提起再審或非常上訴者，亦同」。本案係於11
    0年5月31日修正通過刑事訴訟法施行前之110年6月8日繫屬
    本院，有臺灣○○地方法院110年6月7日○○院賢刑丙108訴541
    字第00000號函上本院收狀戳章可佐（見本院卷第3頁），上
    訴之效力及範圍即應適用修正前刑事訴訟法第348條之規定
    ；且依被告乙○○、甲○○上訴狀所載，應係對於原判決關於被
    告2人有罪部分提起上訴，則依修正前同條第2項規定，其有
    關係之部分即原判決關於被告2人不另為無罪諭知、不另為
    不受理諭知之部分，視為亦已上訴，是本院就被告2人之審
    理範圍，應為原判決關於被告2人之全部，而被告乙○○之辯
    護人辯以本案審理範圍應僅限於刑法第304條第1項強制罪部
    分一節，難認有據可採，合先敘明。
二、證據能力之認定部分：
　　按刑事訴訟法第159 條之5 立法意旨，在於確認當事人對於
    傳聞證據有處分權，得放棄反對詰問權，同意或擬制同意傳
    聞證據可作為證據，屬於證據傳聞性之解除行為，如法院認
    為適當，不論該傳聞證據是否具備刑事訴訟法第159 條之1
    至第159 條之4 所定情形，均容許作為證據，不以未具備刑
    事訴訟法第159 條之1 至第159 條之4 所定情形為前提。此
    揆諸「若當事人於審判程序表明同意該等傳聞證據可作為證
    據，基於證據資料愈豐富，愈有助於真實發見之理念，此時
    ，法院自可承認該傳聞證據之證據能力」立法意旨，係採擴
    大適用之立場。蓋不論是否第159 條之1 至第159 條之4 所
    定情形，抑當事人之同意，均係傳聞之例外，俱得為證據，
    僅因我國尚非採澈底之當事人進行主義，故而附加「適當性
    」之限制而已，可知其適用並不以「不符前四條之規定」為
    要件（最高法院104 年度第3 次刑事庭會議決議參照）。經
    查，本件以下所引用之供述或非供述證據，因檢察官、被告
    乙○○、甲○○及被告2人之辯護人已於本院準備程序就證據能
    力均表示沒意見（見本院卷第199至203頁），且迄至言詞辯
    論終結前均未聲明異議，而本院審酌上開供述或非供述等證
    據資料製作時之情況，無不當取供及證明力明顯過低之瑕疵
    ，認以之作為證據應屬適當，揆諸前開規定，本院認前揭證
    據資料有證據能力。
貳、認定被告犯罪事實所憑之證據及理由：　　
一、訊據被告乙○○、甲○○均矢口否認有何強制犯行，而分別以下
    列情詞置辯：
（一）被告乙○○部分：
（１）被告乙○○辯稱：案發當時伊一直都在報警，並無阻擋告訴
      人丙○○、庚○○的意思，而係擔心他們跑掉，才把車攔下來
      ，就是等紅燈的時候讓他們無法前進，要讓他們被警察抓
      云云。
（２）辯護意旨辯以：107年11月28日案發當時，被告乙○○因擔心
      警察來到時上開自小客車已消失無蹤，才會建議原同案被
      告戊○○阻止上開自小客車逃竄，而於原同案被告戊○○駕駛
      乙車在○○市○○區○○路0段00號前，阻攔上開自小客車時，
      被告乙○○還在和○○分局勤務中心通話中，足證被告乙○○係
      出於協助警方查出黃勝村一夥行蹤的主觀上想法，而非為
      使告訴人丙○○、庚○○行無義務事之主觀犯意，被告乙○○之
      行為與強制罪構成要件不該當。嗣○○分局警方於接獲報案
      後4分鐘到場時，告訴人、被告等人所駕車輛早已離去2分
      半，警方到達現場並未與被告等人見面，如何以此推論被
      告等人無攔停上開自小客車之必要性。又原同案被告戊○○
      阻攔上開自小客車
　　　時，告訴人羅翔琪仍有駕駛上開自小客車往前行駛之空間
      ，行動並未受限，應無妨害自由之事實。若仍認被告乙○○
      符合強制罪之構成要件，然被告乙○○已符合民法第151條
      所規定之自助行為，屬依法令之行為而得阻卻違法，依刑
      法第21條規定不構成犯罪等語。
（二）被告甲○○部分：　　　　
（１）被告甲○○辯稱：伊等沒有說好要攔告訴人丙○○的車，案發
      當時伊沒有要攔車，而伊會砸車係因行車糾紛，是伊個人
      因素想要砸車云云。
（２）辯護意旨辯以：被告白彝嘉不論是在國道或○○市區道路均
      不斷嘗試打電話給被告乙○○，但都因被告乙○○在通話中而
      無法取得聯繫，且原同案被告戊○○根本不認識被告白彝嘉
      ，故其等間無將上開自小客車攔下的強制罪犯意聯絡，而
      被告白彝嘉雖有持球棒毀損上開自小客車擋風玻璃及後照
      鏡，但僅是一時衝動，況被告白彝嘉在敲打擋風玻璃、後
      照鏡時，上開自小客車仍在行駛，其所為並無法達到強制
      上開自小客車不能行走的效力，被告白彝嘉之行為應不構
      成強制罪。且被告白彝嘉、林○哲砸車之時，被告乙○○正
      以電話報案中，衡以經驗法則，尚無事先準備砸車，還當
      場打電話報警，或一邊報警一邊指揮砸車之可能。縱原同
      案被告戊○○、被告乙○○構成強制罪，但此屬其2人臨時起
      意，被告白彝嘉與其2人並無犯意聯絡，亦無行為分擔，
      不應論以強制罪等語。
二、然查：
（一）原同案被告戊○○因與案外人黃勝村、告訴人丙○○間有載送
      工程土方之糾紛，在得知案外人黃勝村將指示告訴人丙○○
      前往○○公司領取工程款後，原同案被告戊○○、被告乙○○即
      指示原同案被告己○○、被告白彝嘉、少年林○哲，自107年
      11月28日前數日起，在○○公司外等候告訴人丙○○前往領款
      ，嗣於107年11月28日13、14時許，原同案被告己○○、被
      告白彝嘉見告訴人庚○○駕駛
　　　上開自小客車搭載告訴人丙○○至○○公司領取工程款時，即
      通知原同案被告戊○○、被告乙○○，由原同案被告己○○駕駛
      甲車搭載被告白彝嘉、少年林○哲，而原同案被告戊○○則
      駕駛乙車搭載被告乙○○，沿路尾隨告訴人庚○○所駕駛之上
      開自小客車，嗣於同日15時許，告訴人庚○○所駕駛之上開
      自小客車行駛至○○市○○區○○路0段00號前，因遇紅燈而暫
      時停止之際，原同案被告戊○○、己○○旋即均駕車左切，以
      攔阻告訴人庚○○所駕駛之上開自小客車，被告白彝嘉、少
      年林○哲亦立即從原同案被告己○○所駕駛之甲車下車，均
      手持棍棒敲打、砸毀告訴人庚○○所駕駛上開自小客車之車
      頭引擎蓋、擋風玻璃及後照鏡等，告訴人庚○○立刻將其所
      駕駛之上開自小客車往後倒車，再往右側行駛至外側車道
      後，往前駛離現場等情，業據被告乙○○、甲○○於原審、本
      院審理時供承在卷（見原審法院108年度訴字第541號卷【
      下稱原審卷】第153至155頁、157頁；本院卷第325至326
      頁），且經原同案被告戊○○、己○○於原審審理時供述甚詳
      （見原審卷第153至154頁、157頁），復有○○汽車維修廠
      維修單（見108年度少連偵字第13號卷【下稱偵卷】第183
      頁）、上開自小客車遭毀損照片（見偵卷第185至221頁）
      ，及原審當庭勘驗案發現場監視器錄影畫面之勘驗筆錄（
      下稱上開原審勘驗筆錄，見原審卷第391至392頁、第422
      至430頁）在卷可稽，是此部分事實，堪以認定。
（二）又觀諸上開原審勘驗筆錄之勘驗結果，案發時原同案被告
　　　戊○○、己○○所分別駕駛之乙車、甲車均有往左側向內側車
      道斜切，以攔阻告訴人庚○○所駕駛之上開自小客車往前行
      駛，且在告訴人庚○○所駕駛之上開自小客車停止之際，被
      告白彝嘉、少年林○哲均立即從原同案被告己○○所駕駛之
      甲車下車並手持棍棒敲打、砸毀告訴人庚○○所駕駛之上開
      自小客車，可見被告白彝嘉、少年林○哲已
　　　有準備要一同下車毀損告訴人庚○○所駕駛之上開自小客車
      ，是被告白彝嘉、少年林○哲對原同案被告戊○○、己○○會
      以駕車包夾之方式，先行攔阻告訴人庚○○所駕駛之上開自
      小客車一情應有知悉，否則其2人何以得順勢下車完成砸
      毀車輛之理。復佐以被告乙○○於原審審理時供承：案發時
      告訴人庚○○駕駛之車輛因紅燈停下來時，伊等的車就往左
      切，目的是要將告訴人庚○○駕駛之車輛攔停下來等語（見
      原審卷第154頁），而與證人即原同案被告戊○○於原審審
      理時所具結證稱：案發時伊駕駛之車輛有往左切，因為被
      告乙○○跟伊說一定要攔住告訴人庚○○駕駛之車輛等語（見
      本院卷第310頁），互核相合，應屬非虛。職是，被告乙○○、甲○○等人就於上開時、地，以前揭駕車包夾攔阻告訴
      人庚○○所駕駛之上開自小客車，均具有主觀犯意聯絡一節
      ，亦堪認定。
（三）再據前述，告訴人庚○○所駕駛之上開自小客車遭被告乙○○
      、甲○○等人共同包夾攔阻後，其雖仍能往後倒車，再往右
      側行駛至外側車道後，往前駛離現場，然被告乙○○、甲○○
      等人上開所為駕車包夾攔阻行為，既造成告訴人庚○○無法
      駕車直接往前行駛，即已共同以強暴方式，
　　　妨害告訴人庚○○正常駕車行駛之權利，而該當強制罪之構
      成要件。
（四）被告乙○○、甲○○及其等辯護人固分別執憑前揭情詞置辯，
      惟以：
（１）被告乙○○、甲○○等人行為時主觀上係基於強制之犯意，並
      具有犯意聯絡，且縱案發時告訴人庚○○仍能往後倒車，再
      往右側行駛至外側車道後，往前駛離現場，然不影響被告
      乙○○等人所為已符合刑法所定強制罪構成要件之認定等情
      ，業經本院依據卷內相關事證認定詳如前述。
（２）按依法令之行為，不罰，刑法第21條第1項固定有明文，民
      法第151條之自助行為應屬「依法令行為」，惟民法第151
      條係規定：「為保護自己權利，對於他人之自由或財產施
      以拘束、押收或毀損者，不負損害賠償之責。但以不及受
      法院或其他有關機關援助，並非於其時為之，則請求權不
      得實行或其實行顯有困難者為限」，且國家設置法院，除
      係在解決人民間或人民與國家間之糾紛外，亦希冀因有法
      院之設立，使得糾紛得以以和平之方式加以解決，而法院
      得藉以企求以和平之方式解決糾紛，端賴嚴謹之訴訟程序
      以及法律適用程序，期以避免人民任意以己意強制實現其
      可能尚屬未明之權利，反使糾紛無法得到有效之解決，因
      此當人民對於其權利之狀態尚未臻明確之際，自應首先透
      過法院之程序確定其權利，再據以實現其權利，否則任由
      人民藉己力實現其權利將無法適當地維持法律應有之基本
      秩序。而查，原同案被告戊○○就案外人黃勝村、告訴人丙○○等人強行取走其放置在辦公桌上之土方請款單一事，對
      其等提出強制等罪嫌之刑事告訴，經檢察官偵查終結後，
      認犯罪嫌疑不足而為不起訴處分等情，有臺灣○○地方檢察
      署檢察官108年度偵字第6613號、109年度偵字第1355號不
      起訴處分書1份附卷可考（見原審卷第218-1至223頁），
      則本案被告乙○○等人是否確有土方運送工程款請領之權利
      ，尚屬未明，況被告乙○○在跟車尾隨之過程中，業已報警
      處理，而警方在其報案後之4分鐘旋即抵達現場（報案時
      間15：42：12、到達時間15：46：12），並無何拖延之情
      事，有○○市政府警察局勤務指揮中心受理各類案件紀錄單
      1份在卷足憑（見原審卷第201頁），而原同案被告戊○○、
      己○○所分別駕駛之車輛均係沿路尾隨告訴人庚○○所駕駛之
      車輛，已如前述，可知被告乙○○等人並無跟丟告訴人庚○○
      所駕駛車輛之情形，且被告乙○○等人應能清楚知悉告訴人
      庚○○所駕駛上開自小客車之車牌號碼為000-0000號，則衡
      情被告乙○○等人將該車牌號碼告知警方後，警方自得以循
      線追查，足見被告乙○○等人於案發當日15時許，在○○市○○
      區○○路0段00號前此一車流量甚多之市區道路中央，並無
      貿然駕車包夾攔阻告訴人庚○○所駕駛之上開自小客車往前
      行駛之必要性及急迫性，揆諸前揭說明，被告乙○○等人上
      開所為，核與民法第151條所規定自助行為之要件有間，
      自無從據上開刑法第21條第1項之規定，主張屬依法令之
      行為而阻卻違法。
（３）被告乙○○及其辯護人固於本院準備程序聲請傳喚證人即當
      時○○市○○分局○○路派出所承辦警員丁○○，以證明被告乙○○
      建議戊○○駕車跟隨並攔下上開自小客車，是出於協助○○市
      ○○分局查察「阿川」、「阿仲」等人行踨，具有合法正當
      理由，並無使人行無義務之事的強制罪犯意（見本院卷第
      154頁、第204頁）。而證人丁○○經本院依被告乙○○及其辯
      護人之聲請傳喚到庭，並於本院審理時具結證稱：伊於10
      7年11月間，在○○巿警察局○○分局○○派出所服務，伊記得
      在107年11月10日，有受理過○○市○○路0段00巷00○0 號○○
      公司戊○○報案說公司的土方預備單被搶了的案件，戊○○在
      報案時，只提供嫌疑人的綽號，後來她好像有上去找人，
      才提供比較正確的姓名跟年籍資料，戊○○給伊的姓名好像
      有其中一個字是錯的，後來伊去調國民影像檔才知道這個
      人，再給她看，她才說是這個人。本案被告乙○○所涉嫌之
      強盜未遂案是在107年11月28日發生的，伊後來才知道有
      該案件，戊○○有打電話過來說。偵辦該案件的相關警察承
      辦單位○○刑大好像有跟伊等說他們在那邊有發生這件事情
      。伊是後來知道他們在國道有發生爭執，國道分隊打電話
      過來說丙○○跟黃勝村他們人在那邊，刑大好像沒有。國道
      警察有通知伊等去，但當下好像是半夜，伊等無法過去，
      是用通知書的方式。戊○○在107年11月10日去報案之後或
      報案當時，她自己有說她會去找，她那時只有給伊綽號，
      後來她就自己去找了，因為她覺得不甘願的樣子。（提示
      原審卷第307頁之戊○○109年12月9 日原審筆錄）檢察官當
      時有問戊○○「妳認定開車的人是他們」，戊○○回答「有在
      ○○提告，他們都是綽號，我們不認識，只有電話，警方跟
      偵查隊叫我幫忙找人，因為他們人都聯絡不上，他們也束
      手無策，我才會幫忙找人報警處理這件事」，伊對她證述
      內容沒有意見等語（見本院卷第263至265頁）。惟依證人
      丁○○上開證述，固可知證人丁○○曾於107年11月10日受理
      原同案被告戊○○之報案，而戊○○於報案時只能提供嫌疑人
      的綽號，後來戊○○有前往尋人，方得以提供比較正確的姓
      名跟年籍資料予警方偵辦等情，惟證人丁○○係事後始自戊○○、偵辦本案的相關警察承辦單位得知本案之發生，即案
      發當時證人丁○○並不知悉被告乙○○等人共同以前揭方式，
      攔阻告訴人庚○○所駕駛之上開自小客車，更未授意被告乙○○等人得以此方式協助○○市○○分局查察戊○○所報案件之嫌
      疑人行踨，則被告乙○○等人之行為，自非有何合法正當理
      由。況被告乙○○等人行為時，主觀上均具有強制之犯意，
      已詳予論述如前，且縱被告乙○○上開所辯為查得上開案件
      嫌疑人行踨一節為真，僅涉及被告乙○○等人之犯罪動機，
      亦無礙被告乙○○等人上開犯強制罪之認定。從而，尚不足
      依據證人丁○○上開證述，證明被告乙○○及其辯護人上開所
      舉之待證事項，亦無從資以作為有利被告乙○○認定之憑佐
      。
（４）再按共同正犯之成立，只須具有犯意之聯絡與行為之分擔
      ，既不問犯罪動機起於何人，亦不必每一階段犯行，均經
      參與，且意思之聯絡不限於事前有協議，即僅於行為當時
      有共同犯意之聯絡者，亦屬之。其表示之方法，亦不以明
      示通謀為必要，即相互間有默示之合致，亦無不可。而共
      同實施犯罪行為之人，在合同意思範圍以內，各自分擔犯
      罪行為之一部，相互利用他人之行為，以達其犯罪目的者
      ，即應對全部所發生之結果，共同負責，是共同正犯在犯
      意聯絡範圍內之行為，應同負全部責任。共同正犯之意思
      聯絡，原不以數人間直接發生者為限，即有間接之聯絡者
      ，亦包括在內。如甲分別邀約乙、丙犯罪，雖乙、丙間彼
      此並無直接之聯絡，亦無礙於其為共同正犯之成立（最高
      法院34年上字第862 號、73年台上字第2364號、28年上字
      第3110號、77年台上字第2135號判例意旨參照）。據前所
      述，被告乙○○指示被告白彝嘉、少年林○哲，自案發前數
      日起，在○○公司外等候告訴人丙○○前往領款，嗣於案發當
      日，被告白彝嘉見告訴人庚○○駕駛上開自小客車搭載告訴
      人丙○○至○○公司領取工程款時，即通知被告乙○○，並由原
      同案被告己○○駕駛甲車搭載被告白彝嘉、少年林○哲，沿
      路尾隨告訴人庚○○所駕駛之上開自小客車，且於上開時、
      地，告訴人庚○○所駕駛之上開自小客車因遇紅燈而暫時停
      止之際，原同案被告戊○○、己○○旋即均駕車左切，以攔阻
      告訴人庚○○所駕駛之上開自小客車，被告白彝嘉、少年林
      ○哲亦立即從原同案被告己○○所駕駛之甲車下車，均手持
      棍棒敲打、砸毀告訴人庚○○所駕駛上開自小客車之車頭引
      擎蓋、擋風玻璃及後照鏡等，足認被告甲○○縱未參與全部
      犯行，或與原同案被告戊○○間雖未必直接聯絡，然被告甲○○與被告乙○○、原同案被告戊○○、己○○及少年林○哲既相
      互利用彼此部分行為，以完成犯罪之目的，揆諸前揭說明
      ，則無礙於被告甲○○為共同正犯之成立，仍應就該犯罪之
      全部事實共同負責，是縱原同案被告戊○○不認識被告白彝
      嘉，亦無礙其等間就上揭犯行具有犯意聯絡之認定。
（５）據此，被告乙○○、甲○○及其等辯護人上開所辯各節，核與
      前揭各項事證有間，均非可取，亦無足逕執為被告乙○○、
      甲○○有利之認定。　
三、綜上所述，本件事證明確，被告乙○○、甲○○上揭犯行堪以認
    定，均應依法論科。
參、論罪部分：
一、按刑法第2條第1項規定，乃係規範行為後「法律變更」所生
    新舊法比較適用之準據法，故如新舊法處罰之輕重相同，即
    無比較適用之問題，非此條所指之法律有變更，即無本條之
    適用，應依一般法律適用原則，適用裁判時法，其為純文字
    修正者，更應同此（最高法院95年度第21次刑事庭會議決議
    意旨參照）。查被告乙○○、甲○○行為後，刑法第304條第1項
    規定業經總統於108年12月25日修正公布，並於同年月27日
    生效施行，關於刑法第304條第1項之法定罰金刑部分，依本
    次修正前規定為3百元以下罰金，並依刑法施行法第1條之1
    第1項規定：「○○民國94年1月7日刑法修正施行後，刑法分
    則編所定罰金之貨幣單位為新臺幣」，第2項明定：「94年1
    月7日刑法修正時，刑法分則編未修正之條文定有罰金者，
    自94年1月7日刑法修正施行後，就其所定數額提高為30倍。
    但72年6月26日至94年1月7日新增或修正之條文，就其所定
    數額提高為3倍」，提高至9千元以下罰金，而本次修正後刑
    法第304條第1項之法定罰金刑部分，為9千元以下罰金，依
    上開刑法施行法規定則無庸再為提高，是此部分罰金最高數
    額之修正，修正前、後之法律規定，並無不同，對被告2人
    而言尚無有利或不利之情形，揆諸前揭說明，自不生新舊法
    比較之問題，應依一般法律適用原則，適用裁判時法律。
二、核被告乙○○、甲○○所為，均係犯刑法第304 條第1 項之強制
    罪。
三、被告乙○○、甲○○與原同案被告戊○○、己○○及少年林○哲就上
    開犯行，有犯意聯絡及行為分擔，應論以共同正犯。
四、查被告乙○○前因違反毒品危害防制條例案件，經臺灣臺中地
    方法院以104年度中簡字第2146號判決處有期徒刑5月確定，
    於105年4月6日易科罰金執行完畢；被告白彝嘉前因詐欺案
    件，經原審法院以106年度訴字第637號判決應執行有期徒刑
    1年10月，嗣經本院以106年度上訴字第3009號撤銷原判決，
    改判決應執行有期徒刑1年4月，再由最高法院以107年度台
    上字第1489號判決駁回上訴確定，並於107年9月21日執行完
    畢，有被告2人之本院被告前案紀錄表各1 份在卷可佐，其
    等於前案有期徒刑執行完畢後，5 年以內故意再犯本案有期
    徒刑以上之罪，均為累犯，參諸司法院釋字第775 號解釋，
    依解釋文及理由之意旨，係指構成累犯者，不分情節，一律
    加重最低本刑，於不符合刑法第59條所定要件之情形下，致
    生行為人所受之刑罰超過其所應負擔罪責之個案，不符罪刑
    相當原則、比例原則。於此範圍內，在修正前，為避免發生
    上述罪刑不相當之情形，法院就該個案應裁量是否加重最低
    本刑；依此，該解釋係指個案應量處最低法定刑、又無法適
    用刑法第59條在內減輕規定之情形，法院應依此解釋意旨裁
    量不予加重最低本刑（最高法院108年度台上字第338號判決
    意旨參照）。而本件依被告乙○○、甲○○累犯及犯罪情節，並
    無上開情事，就本案被告乙○○、甲○○所犯之罪予以加重，尚
    不致使被告乙○○、甲○○所受之刑罰超過其等所應負擔之罪責
    ，而造成對其等人身自由過苛之侵害，而仍有加重法定最低
    本刑之必要，爰均依刑法第47條第1 項規定加重其刑。
五、再按關於兒童及少年福利與權益保障法第112條第1項前段規
    定：「成年人教唆、幫助或利用兒童及少年犯罪或與之共同
    實施犯罪或故意對其犯罪者，加重其刑至二分之一。」係以
    年齡作為加重刑罰之要件，雖不以行為人明知有其年齡要件
    為必要，然仍須具有不確定故意，始有適用（最高法院101
    年度台上字第3805號判決意旨參照）。查林○哲係91年1月生
    ，於本案案發時未滿18歲，為兒童及少年福利與權益保障法
    所稱之少年，而被告乙○○及白彝嘉於本案案發時固均已滿20
    歲，為成年人，有其等3人之戶籍資料各1份在卷可憑（見偵
    卷第107、119、123頁），被告白彝嘉於原審審理時亦自承
    其與林○哲係國中學長、學弟關係，故其知悉林○哲之實際年
    齡等語（見原審卷第155頁），被告乙○○則否認知悉林○哲之
    實際年齡，卷內復查無有何積極事證足認被告乙○○對林○哲
    之實際年齡有所認識或得以知悉，是揆諸前揭說明，被告白
    彝嘉應依兒童及少年福利與權益保障法第112條第1項前段規
    定加重其刑，並依法遞加重，而被告乙○○即無從依上開規定
    加重其刑。
六、檢察官雖於本院審理論告時指稱：被告2人之行為可能構成
    刑法第185條第1項之妨害公眾往來安全罪等語（見本院卷第
    323頁）。然按刑法第185條第1項係規定：「損壞或壅塞陸
    路、水路、橋樑或其他公眾往來之設備或以他法致生往來之
    危險者，處五年以下有期徒刑、拘役或一萬五千元以下罰金
    」，而刑法第185 條第1 項妨害公眾往來安全罪，係為保護
    公眾交通安全之社會法益，且該罪採具體危險制。所稱之「
    他法」，除損壞、壅塞以外，其他凡足以妨害公眾往來通行
    之方法皆是，不以發生實害為必要。持續性之危險駕駛行為
    極易導致往來人車通行失控，使車禍之發生及造成傷亡之危
    險均大幅增加，對於其他用路之車輛、行人造成嚴重之妨害
    ，而有具體之危險性，自屬該罪所稱之「他法」（最高法院
    104 年度台上字第1101號判決意旨參照）。經查，本件公訴
    意旨所指及所據之事證，係認被告乙○○等人有涉犯強制罪等
    罪嫌，而觀以起訴書犯罪事實之記載，其中並未敘及被告乙○○等人涉犯妨害公眾往來安全罪嫌部分，且未就此部分舉證
    ，而原判決就此部分亦未予以審認，揆諸前揭說明，依卷內
    事證，尚不得僅因被告2人及共犯戊○○等人有共同為上開駕
    車沿路尾隨告訴人庚○○所駕駛之上開自小客車，並於前揭時
    、地，因遇紅燈而暫時停止之際，分別駕車上前包夾上開自
    小客車之行為，即論斷被告乙○○、甲○○所為另涉犯妨害公眾
    往來安全罪，從而，檢察官此部分所指，要難逕採，附此說
    明。
肆、不另為無罪之諭知部分：
一、公訴意旨略以：被告乙○○、甲○○與原同案被告戊○○、己○○及
    林○哲共同基於強盜之犯意聯絡，於上開時間、地點，由被
    告白彝嘉、林○哲從原同案被告己○○所駕駛之甲車下車，均
    手持棍棒敲打、砸毀告訴人庚○○所駕駛上開自小客車之車頭
    引擎蓋、擋風玻璃及後照鏡等，並伸手進入該車之副駕駛座
    車窗內，欲奪取告訴人丙○○手上裝有剛領取之工程款88萬9,
    000元之牛皮紙袋，告訴人丙○○急忙之下將手撥開，告訴人
    庚○○見狀，即立刻倒車逃離現場而未遂。因認被告乙○○、甲○○均涉犯刑法第330條第2項、第1項之加重強盜未遂罪嫌等
    語。
二、按犯罪事實應依證據認定之，無證據不得認定犯罪事實；無
    證據能力、未經合法調查之證據，不得作為判斷之依據；不
    能證明被告犯罪或其行為不罰者，應諭知無罪之判決，刑事
    訴訟法第154 條第2 項、第155 條第2 項、第301 條第1 項
    分別定有明文。次按認定不利於被告之事實，須依積極證據
    ，苟積極證據不足為不利於被告事實之認定時，即應為有利
    被告之認定，更不必有何有利之證據。又事實之認定，應憑
    證據，如未能發現相當證據，或證據不足以證明，自不能以
    推測或擬制之方法，為裁判基礎；認定犯罪事實，所憑之證
    據，雖不以直接證據為限，間接證據亦包括在內，然無論直
    接或間接證據，其為訴訟上之證明，須於通常一般之人均不
    致於有所懷疑，而得確信其為真實之程度者，始得據之為有
    罪之認定，倘其證明尚未達到此一程度，而有合理性懷疑之
    存在時，即無從為有罪之認定（最高法院30年上字第816號
    、40年台上字第86號、76年台上字第4986號判例意旨可資參
    照）。況刑事訴訟法第161 條第1 項亦明定：檢察官就被告
    犯罪事實，應負舉證責任，並指出證明之方法。是檢察官對
    於起訴之犯罪事實，應負提出證據及說服之實質舉證責任，
    倘其所提出之證據，不足為被告有罪之積極證明，或其指出
    證明之方法，無從說服法院以形成被告有罪之心證，基於無
    罪推定之原則，自應為被告無罪判決之諭知（最高法院92年
    台上字第128號判例亦同此意旨）。
三、公訴意旨認被告乙○○、甲○○涉有前揭加重強盜未遂罪嫌，無
    非係以被告2人於警詢及偵查中之供述；原同案被告戊○○、
    己○○於警詢及偵查中之供述；證人即告訴人丙○○、庚○○於警
    詢及偵查中之證述；證人黃勝村於偵查中之證述，及監視錄
    影光碟1片、監視錄影畫面照片5張、臺灣○○地方檢察署勘驗
    筆錄1份等件為其主要論據。
四、訊據被告乙○○、甲○○均堅詞否認有何加重強盜未遂犯行，而
    分別執以下列情詞置辯：
（一）被告乙○○部分：　　
（１）被告乙○○辯稱：伊等沒有要強盜的意思，只是單純要幫
　　　忙找人，伊也不知道告訴人等有去領錢，而伊是後來才下
　　　車等語。
（２）辯護意旨辯以：被告乙○○當時不知上開自小客車上有錢，
      且原同案被告戊○○目的是想知道告訴人等住哪裡，被告乙○○從未有搶錢的念頭，也不曾要求被告白彝嘉持球棒下車
      搶錢，被告乙○○無強盜財物的主觀犯意及行為等詞。
（二）被告甲○○部分：　　
（１）被告甲○○辯稱：伊沒有強盜意圖，也沒有伸手進去車窗
　　　要奪取牛皮紙袋等語。
（２）辯護意旨辯以：被告白彝嘉不知道也沒有強盜告訴人庚○○
      身上金錢的意圖等詞。
五、經查：
（一）證人即告訴人丙○○於警詢、偵查及原審審理時證稱：案發
      時伊乘坐車輛副駕駛座的窗戶打開一半，有人先伸手進來
      試圖搶奪裝有工程款的牛皮紙袋，伊就用手把對方的手撥
      開，對方又把副駕駛座的車門打開，伊就馬上把車門關起
      來，然後伊等就駕車逃離現場等語（見偵卷第41至43頁、
      第294至295頁；原審卷第324至326頁、第333頁），而證
      人即告訴人庚○○於警詢時亦證稱：案發時有1名身穿黑衣
      的男子，從副駕駛座的窗戶伸手進來，意圖要搶告訴人丙○○身上攜帶的工程款，告訴人丙○○把對方的手撥開，對方
      又把副駕駛座的車門打開，隨即被告訴人丙○○關上，伊就
      倒車從右方逃離現場等語（見偵卷第51頁），惟觀諸原審
      當庭勘驗案發現場監視器錄影畫面之結果（見原審卷第39
      1至392頁、第422至430頁之原審勘驗筆錄），可知案發時
      告訴人庚○○所駕駛上開自小客車之副駕駛座車窗係完全關
      閉並未開啟，是告訴人丙○○、庚○○上開所證情節，核與上
      開客觀事證不合，已難遽採。況證人庚○○於原審審理時先
      證稱：伊有看到副駕駛座的車門被打開，有人把手伸進來
      ，但伊不知道他要做何事等語（見原審卷第394至395頁）
      ；後則改稱：副駕駛座的車門有被打開，但伊沒有看到手
      伸進車裡，剛剛是伊的猜測等語（見原審卷第397頁）；
      嗣又改稱：伊不確定副駕駛座的車門是否有被打開，也不
      清楚是否有人伸手進入副駕駛座車窗內等語（見原審卷第
      401頁），足見證人庚○○關於本案強盜過程之證述，亦有
      前後反覆不一之情，益徵證人庚○○上開所證之憑信性，顯
      屬有疑，自不得逕採為不利被告2人認定之憑佐。
（二）復觀以上開原審勘驗筆錄之勘驗結果，亦未見被告乙○○、
      甲○○與原同案被告戊○○、己○○及林○哲有何開啟告訴人庚○○所駕駛上開自小客車之副駕駛座車門或從副駕駛座車窗
      伸手進入之情事，是依現存卷內事證，除告訴人丙○○、庚○○之單方且非無瑕疵可指之證述外，尚查無其他積極補強
      證據足認被告乙○○、甲○○有何公訴意旨所指之加重強盜未
      遂犯行，是自無從為被告2人有加重強盜未遂犯行之不利
      認定。
六、綜上所述，檢察官所提出之證據，尚未達於通常一般人均不
    致有所懷疑，而得確信被告乙○○、甲○○確有上揭加重強盜未
    遂罪嫌，本應為被告乙○○、甲○○此部分無罪之諭知，然公訴
    意旨認被告乙○○、甲○○此部分罪嫌與前開經論罪科刑部分具
    有吸收犯之實質上一罪關係，爰不另為無罪之諭知。
伍、不另為不受理之諭知部分：　　
一、公訴意旨略以：被告乙○○、甲○○與原同案被告戊○○、己○○及
    林○哲共同基於毀損之犯意聯絡，於上開時間、地點，由被
    告白彝嘉、林○哲從原同案被告己○○所駕駛之甲車下車，均
    手持棍棒敲打、砸毀告訴人庚○○所駕駛上開自小客車之車頭
    引擎蓋、擋風玻璃及後照鏡等，致上開物品不堪使用。因認
    被告乙○○、甲○○均涉犯刑法第354條之毀損罪嫌等語。
二、按告訴乃論之罪，告訴人於第一審辯論終結前，得撤回其告
    訴。又告訴經撤回者，應諭知不受理之判決，刑事訴訟法第
    238條第1項、第303條第3款分別定有明文。
三、經查，公訴意旨認被告乙○○、甲○○上開所為係犯刑法第354
    條之毀損罪，依同法第357條規定，須告訴乃論。茲因被告
    乙○○、甲○○與原同案被告戊○○、己○○與告訴人庚○○業已調解
    成立，告訴人庚○○並於110年1月27日具狀撤回告訴，有原審
    法院調解筆錄及刑事撤回告訴狀各1份（見原審卷第550至55
    2頁）在卷可稽，揆諸前揭說明，本應為不
    受理之諭知，惟公訴意旨認此部分與前揭經論罪科刑部分具
    有吸收犯之實質上一罪關係，爰不另為不受理之諭知。
陸、駁回上訴之理由：
一、原審經詳細調查及審理後，基於以上相同之認定，引用兒童
    及少年福利與權益保障法第112條第1項前段，刑法第304條
    第1項、第28條、第47條第1項、第41條第1項前段，刑法施
    行法第1條之1第1項等規定為依據，並審酌被告2人於案發當
    日15時許，在○○市○○區○○路0段00號前此一車流量甚多之市
    區道路中央，貿然駕車包夾攔阻告訴人庚○○所駕駛之上開車
    輛往前行駛，而以此等強暴方式妨害告訴人庚○○正常駕車行
    駛之權利，全然無視法紀存在，並肇致道路交通安全潛在之
    高度危險，所為殊值非難；並考量被告2人雖已與告訴人庚○○調解成立，有原審法院調解筆錄1份（見原審卷第550至551
    頁）附卷足憑，惟其2人犯後卻始終飾詞否認犯行，犯後態
    度難認良好；兼衡以被告2人本案犯罪之動機、目的、手段
    、情節、素行、角色分工、所生危害，及被告乙○○自陳國小
    畢業之智識程度、目前從事砂石車司機工作、月收入約新臺
    幣（下同）5、6萬元、需扶養2個小孩與母親；被告白彝嘉
    自陳國中肄業之智識程度、目前從事工地臨時工工作、月收
    入約3萬元、需扶養母親及奶奶、母親領有重度身心障礙手
    冊（見原審卷第411至412頁）等一切情狀，分別就被告乙○○
    、甲○○量處有期徒刑3月、5月，並均諭知如易科罰金，以1 
    千元折算1 日。另就公訴意旨認被告2人涉犯加重強盜未遂
    部分，均不另為無罪之諭知，及就被告2人被訴涉犯毀損罪
    部分，均不另為不受理之諭知。經核原審上開認事用法，均
    無違誤，量刑亦稱允恰。
二、被告乙○○、甲○○固分別執以前詞提起上訴，否認犯罪，指摘
    原審判決不當，惟按證據之取捨及證據證明力如何，均屬事
    實審法院得自由裁量、判斷之職權，苟其此項裁量、判斷，
    並不悖乎通常一般之人日常生活經驗之定則或論理法則，且
    於判決內論敘其何以作此判斷之心證理由者，即不得任意指
    摘其為違法（最高法院91年度台上字第2395號判決意旨參照
    ）。原審參酌卷內各項供述、非供述證據相互勾稽，而為綜
    合判斷、取捨，據此認定本案犯罪事實，並於理由欄內詳為
    說明判斷依據與心證，且經本院就被告乙○○、甲○○辯解無法
    採信之理由論述如前，被告乙○○、甲○○上訴意旨猶憑前詞否
    認犯罪，要係對原判決已說明事項及屬原審採證認事職權之
    適法行使，持憑己見而為不同之評價，任意指摘原判決不當
    ，尚非可採，其等上訴並無理由，均應予駁回。
據上論斷，應依刑事訴訟法第368 條，判決如主文。
本案經檢察官黃冠傑提起公訴，檢察官郭靜文到庭執行職務。
中　　華　　民　　國　　111 　年　　2 　　月　　11　　日
                  刑事第二十二庭審判長法  官  王美玲
                              　      法  官  汪怡君
                                　    法  官  葉韋廷
以上正本證明與原本無異。
被告不得上訴。
檢察官如不服本判決，應於收受送達後20日內向本院提出上訴書
狀，惟須受刑事妥速審判法第9條限制。其未敘述上訴之理由者
，並得於提起上訴後20日內向本院補提理由書(均須按他造當事
人之人數附繕本)「切勿逕送上級法院」。
刑事妥速審判法第9條：
除前條情形外，第二審法院維持第一審所為無罪判決，提起上訴
之理由，以下列事項為限：
一、判決所適用之法令牴觸憲法。
二、判決違背司法院解釋。
三、判決違背判例。
刑事訴訟法第 377 條至第 379 條、第 393 條第 1 款之規定，
於前項案件之審理，不適用之。
                                     書記官 陳靜姿
中　　華　　民　　國　　111 　年　　2 　　月　　11　　日
附錄：本案論罪科刑法條全文
刑法第304條
以強暴、脅迫使人行無義務之事或妨害人行使權利者，處3年以
下有期徒刑、拘役或9千元以下罰金。
前項之未遂犯罰之。